【裁判字號】    99,易,3506
【裁判日期】    991130
【裁判案由】    毒品危害防制條例
【裁判全文】
臺灣臺中地方法院刑事判決              99年度易字第3506號
公  訴  人  臺灣臺中地方法院檢察署檢察官
被      告  段雲強
上列被告因違反毒品危害防制條例案件，經檢察官提起公訴（99
年度偵字第21999 號），被告於本院準備程序中就被訴事實為有
罪之陳述，本院改依簡式審判程序審理，判決如下：
    主    文
段雲強持有第三級毒品純質淨重二十公克以上，累犯，處有期徒
刑肆月，如易科罰金，以新台幣壹仟元折算壹日。扣案之第三級
毒品愷他命壹包【驗餘總淨重拾壹點肆陸壹公克、純度佰分
之捌拾肆，驗餘總純質淨重約貳拾陸點公克（及內含第三級
毒品愷他命之包裝袋壹只）】沒收。
    犯罪事實
一、段雲強前於民國96年間因施用毒品案件，經本院以95年度訴
    字第2220號判處有期徒刑10月、5 月，並定應執行有期徒刑
    1 年2 月確定，嗣經各減刑為有期徒刑5 月、2 月又15日，
    定應執行有期徒刑7 月確定，又與另案施用毒品案件，經本
    院以96年度訴字第936 號判處有期徒刑1 年2 月、9 月，並
    定應執行有期徒刑1 年7 月確定部分，接續執行，甫於98年
    3 月12日縮短刑期假釋出監，嗣於98年6 月20日保護管束期
    滿，假釋未經撤銷，以已執行論。詎不知悛悔，其明知愷他
    命係毒品危害防制條例第2 條第2 項第3 款明定之第三級毒
    品，不得非法持有之，竟基於持有第三級毒品之犯意，於99
    年3 月底某日許，在臺中縣豐原市太平洋百貨公司對面之電
    子遊藝場內，以不詳價格，向真實姓名年籍不詳、綽號「黑
    仔」之成年男子之友人，購得第三級毒品愷他命1 包而非法
    持有之。嗣於99年4 月4 日18時許，因另案遭通緝，為警在
    其位於臺中縣神岡鄉○○路138 號租屋處緝獲，並扣得上開
    愷他命1 包【驗餘總淨重31.3461 公克、純度84﹪、驗餘總
    純質淨重約26.33 公克（以下4 捨5 入，及內含第三級毒品
    愷他命之包裝袋1 只）】。
二、案經臺中縣警察局大甲分局報告臺灣臺中地方法院檢察署檢
    察官偵查起訴。
    理  由
一、上揭犯罪事實，訊據被告段雲強於本院審理中坦承不諱，復
    有疑似毒品愷他命之白色結晶1 包扣案可佐。又上開扣案之
    白色結晶，經送請專業機構鑑定結果，確屬第三級毒品愷他
    命【驗前淨重31.3572 公克，純度84％，驗前總純質淨重26
    .34公克，驗餘總淨重31.3461公克，驗餘總純質淨重約26.3
    3 公克（即31.3461 ×0.84，及內含第三級毒品愷他命之包
    裝袋1 只）】等情，亦有行政院衛生署草屯療養院99年7 月
    15日草療鑑字第0990700051號鑑定書、本院公務電話紀錄表
    附卷可參，足認被告之自白，應與事實相符，堪予採信。本
    件事證明確，被告持有第三級毒品之犯行堪以認定，應依法
    論科。
二、按愷他命係毒品危害防制條例第2 條第2 項第3 款所列之第
    三級毒品，又被告段雲強本件持有之第三級毒品愷他命之驗
    前純質淨重約為26.34 公克，已達同條例第11條第5 項所定
    純質淨重20公克以上，是核被告所為，係犯毒品危害防制條
    例第11條第5 項之持有第三級毒品純質淨重二十公克以上之
    罪。再被告前於96年間，因施用毒品案件，經本院以95年度
    訴字第2220號判處有期徒刑10月、5 月，並定應執行有期徒
    刑1 年2 月確定，嗣經各減刑為有期徒刑5 月、2 月又15日
    ，定應執行有期徒刑7 月確定，又與另案施用毒品案件，經
    本院以96年度訴字第936 號判處有期徒刑1 年2 月、9 月，
    並定應執行有期徒刑1 年7 月確定部分，接續執行，甫於98
    年3 月12日縮短刑期假釋出監，嗣於98年6 月20日保護管束
    期滿，假釋未經撤銷，以已執行論，有臺灣臺中地方法院檢
    察署刑案資料查註紀錄表、臺灣高等法院被告前案紀錄表在
    卷可考，其受徒刑執行完畢5 年內故意再犯本件有期徒刑以
    上之罪，係屬累犯，應依刑法第47條第1 項規定加重其刑。
    爰審酌被告前有多次施用毒品前科（參前揭紀錄表），仍不
    知警惕，竟非法持有違禁毒品愷他命，持有毒品之數量非微
    ，惟考量犯罪目的、手段、所生危害程度及犯後態度尚可等
    一切情狀，量處如主文所示之刑，並諭知易科罰金之折算標
    準。
三、按毒品危害防制條例第18條第1 項前段之規定，應予沒收銷
    燬之毒品，以經查獲之第一、二級毒品為限。又毒品依其成
    癮性、濫用性及對社會危害性，共分為四級，施用或持有第
    三、四級毒品，因其可罰性較低，該條例除就持有第三、四
    級毒品純質淨重二十公克以上設有處罰規定外，未另設處罰
    之規定，然鑑於第三、四級毒品均係管制藥品，特於同條例
    第11條之1 明定無正當理由，不得擅自持有；第18條第1 項
    後段復規定查獲之第三、四級毒品，無正當理由而擅自持有
    者，均沒入銷燬之，從而，依同條例第18條第1 項後段應沒
    入銷燬之毒品，專指查獲施用或持有之第三、四級毒品，但
    不構成犯罪行為者而言，如持有第三級毒品純質淨重二十公
    克以上者，既屬同條例相關法條明文規定處罰之犯罪行為，
    即非該條項應依行政程序沒入銷燬之範圍，而同條例對於犯
    持有第三級毒品純質淨重二十公克以上罪所查獲之毒品之沒
    收，並無特別規定，但該行為既已構成犯罪，則該毒品即屬
    不受法律保護之違禁物，自應回歸刑法之適用，依刑法第38
    條第1 項第1 款之規定沒收之（最高法院96年度台上字第88
    4 號、99年度台上字第338 號等判決意旨參照）。查扣案之
    愷他命1 包【驗餘總淨重31.3461 公克、純度84﹪、驗餘總
    純質淨重約26.33 公克（以下4 捨5 入，及內含第三級毒品
    愷他命之包裝袋1 只）】，既屬毒品危害防制條例第2 條所
    規定之第三級毒品，而為違禁物無訛（而上開包裝袋則與所
    沾留之毒品愷他命殘渣難以析離，亦應視為毒品），依首揭
    說明，應依刑法第38條第1 項第1 款之規定，宣告沒收之（
    因鑑驗而滅失之毒品，則不予宣告沒收）。另本件查獲時扣
    案之海洛因4 包、甲基安非他命2 包、電子磅秤1 台，業據
    被告供稱毒品均係其所有欲供自己施用，電子磅秤則係供施
    用毒品所用等語在卷（見警卷第4 頁、本院卷第17頁反面）
    ，亦難認與本案有關，此部分扣案物應於被告施用毒品案件
    （本院99年度訴字第2827號）另行處理；扣案之行動電話1
    支，業據被告供稱行動電話係平常聯絡使用等語在卷（見本
    院卷第17頁反頁），堪認與持有毒品行為未具直接關連性，
    爰不另為沒收之諭知，附此敘明。
據上論斷，應依刑事訴訟法第273 條之1 第1 項、第299 條第1
項前段，毒品危害防制條例第11條第5 項，刑法第11條、第47條
第1 項、第41條第1 項前段、第38條第1 項第1 款，判決如主文
。
本案經檢察官林秀菊到庭執行職務。
中   華    民     國     99    年    11    月    30   日
                      刑事第九庭   法  官  劉敏芳
以上正本證明與原本無異。
如不服本判決，應於收受送達後10日內向本院提出上訴書狀（應
敘述具體理由並按他造當事人之人數附繕本）。
上訴書狀如未敘述理由，應於上訴期間屆滿後20日內補提理由書
於本院。「切勿逕送上級法院」
                                   書記官  陳錫威
中   華    民     國     99    年    11    月    30   日
附錄本案論罪法條：
毒品危害防制條例第11條第5項：
持有第三級毒品純質淨重二十公克以上者，處3 年以下有期徒刑
，得併科新臺幣30萬元以下罰金。

司法院資訊處製作；財團法人民間司法改革基金會備份。
